【裁判字號】    98,交聲,1132
【裁判日期】    980527
【裁判案由】    聲明異議
【裁判全文】
臺灣高雄地方法院交通事件裁定        98年度交聲字第1132號
原處分機關  交通部公路總局高雄區監理所旗山監理站
異  議  人
即受處分人  甲○○
上列異議人即受處分人因違反道路交通管理處罰條例案件，不服
交通部公路總局高雄區監理所於民國98年4 月20日所為之處分（
原處分案號：旗監違字第裁85–BD0000000 號），聲明異議，本
院裁定如下：
    主  文
異議駁回。
    理  由
一、原處分意旨係以：異議人即受處分人甲○○於民國98年2 月
    19日14時58分，駕駛車牌號碼FW5-055 號重型機車，行經高
    雄市○○○路與桂林路口有燈光號誌管制之交岔路口闖紅燈
    ，經固定式線圈感應照相系統拍照採證逕行舉發，爰依道路
    交通管理處罰條例第53條第1 項規定，裁處異議人罰鍰新臺
    幣（下同）1,800 元，並依同條例第63條第1 項第3 款規定
    ，記違規點數3 點等語。
二、異議意旨略以：異議人於98年2 月19日行車經三多與桂林路
    口，因前方有台貨車深怕其倒退撞到異議人，於是將車往左
    移，由於前方及左轉皆為紅燈，或許異議人的左移有大一點
    ，但異議人並無闖紅燈之意思，爰依法聲明異議云云。
三、按車輛面對圓形紅燈表示禁止通行，不得超越停止線或進入
    路口，道路交通標誌標線號誌設置規則第206 條定有明文。
    。是闖紅燈之定義，雖法無明文，惟參酌上開圓形紅燈之意
    義，闖紅燈應係指車輛於行車管制號誌顯示為圓形紅燈時，
    猶超越停止線或進入路口者而言。次按汽車駕駛人，行經有
    燈光號誌管制之交岔路口闖紅燈者，處新臺幣1,800 元以上
    5,400 元以下罰鍰；汽車駕駛人，行經有燈光號誌管制之交
    岔路口闖紅燈者，記違規點數3 點，道路交通管理處罰條例
    第53條第1 項、第63條第1 項第3 款分別定有明文。又在劃
    設有停止線而又有燈光號誌兩種設施之交岔路口應自停止線
    起算。有繪設路口範圍者：車輛無視於紅燈警示，有穿越路
    口之意圖，而車身已伸入路口範圍亦視同闖紅燈；若僅伸越
    停止線而未達路口範圍者，則視為不遵守標線指示，此有交
    通部67年5 月18日交路字第05341 號、82年4 月22日交路字
    第009811號函釋可資參照。
四、經查：
  (一)異議人於前揭時、地，駕駛車牌號碼FW5-055 號重型機車，
    行經高雄市○○○路與桂林路口有燈光號誌管制之交岔路口
    闖紅燈時，適三多二路方向燈號為紅燈，竟超越停止線，致
    使該車通過車道所埋設感應線圈後，現場照相系統即啟動拍
    攝，而為高雄市政府警察局交通警察大隊依法逕行開單舉發
    等情，有高雄市政府警察局交通警察大隊98年5 月12日高市
    警交三字第0980014468號函、高雄市政府警察局98年3 月2
    日舉發違反道路交通管理事件通知單各1 份及異議人闖越紅
    燈之採證照片2 張在卷可稽（見本院卷第17至20頁），堪信
    為真正。
  (二)異議人雖以前開情詞置辯，惟異議人違規採證照片2 張觀之
    ，其中第1 張違規照片攝得異議人所駕上開車輛於98年2 月
    19日14時58分57秒許，於紅燈啟亮後15.0秒時，在上開交岔
    路口車身超越停止線，且車頭向左行駛在該交岔路口之行人
    穿越道線即斑馬線上，另第2 張違規照片則攝得該車於紅燈
    啟亮後15.9秒時，異議人所駕駛機車之車身已完全左轉行駛
    在該交岔路口之行人穿越道線上，並進入該交岔路口，有上
    開自動照相設備所拍攝之舉發違規彩色照片2 張數據判讀參
    考資料在卷可參（見本院卷第18、19頁）。綜此以觀，異議
    人遇有圓形紅燈啟亮，依法原應止停於停止線之前方，不得
    超越停止線或進入路口，因上開固定測速照相機係設定紅燈
    亮起後，才開始感應遭拍攝車輛越過停止線前感應線圈進而
    拍照，輔以第1 張採證照片即紅燈亮起已15.0秒時，異議人
    所駕駛之車輛始超越停止線，車頭向左行駛在該交岔路口之
    斑馬線上，再於紅燈啟亮後15.9秒時，異議人所駕駛車輛之
    車身已完全左轉並沿著該交岔路口之斑馬線行駛，並進入該
    交岔路口，以致其車輪觸動感應線圈而啟動照相儀器，足認
    異議人當時係由三路多方向闖越紅燈左轉桂林路甚明（因桂
    林路方向為T 型路口，以異議人之行向，應係準備左轉後再
    迴轉至三多路對向車道），且由上開照片中，與異議人同向
    之1 部機車及異議人所辯欲閃避之大榮貨運貨車均未改變停
    車位置，僅有異議人之機車繼續前行及左轉而改變位置觀之
    即明，故難謂異議人並無穿越路口之意圖，且依上開違規照
    片2 張觀之，異議人所駕駛之上開車輛，係由車頭向左行駛
    進而完全左轉，是異議人辯稱係為因免前方貨車倒退撞到伊
    ，於是將車往左移云云，委無可採，本件事證明確，異議人
    之違規行為堪以認定。
五、綜上所述，異議人於前揭時、地，駕駛上開重型機車，於行
    經設有燈光號誌管制之交岔路口，闖越紅燈之事實，應可認
    定，則原處分機關據此並援引上開道路交通管理處罰條例第
    53條第1 項規定，裁處罰鍰1,800 元，並依同條例第63條第
    1 項第3 款規定併記違規點數3 點，於法即無不合，本件異
    議為無理由，應予駁回。
據上論斷，應依道路交通案件處理辦法第19條，裁定如主文。
中    華    民    國    98    年    5     月    27    日
                  交通法庭    法  官  曾子珍
以上正本證明與原本無異。
如不服本裁定，應於收受送達後5 日內向本院提出抗告狀。
中    華    民    國    98    年    5     月    27    日
                              書記官  王翌翔


司法院資訊處製作；財團法人民間司法改革基金會備份。
